【裁判字號】    88,上更(一),328
【裁判日期】    890203
【裁判案由】    傷害
【裁判全文】
臺灣高等法院臺中分院刑事判決                八十八年度上更(一)字第三二八號
      上  訴  人
      即  被  告    戊○○
      指定辯護人    本院公設辯護人    丙○○
右上訴人因盜匪等案件，不服臺灣彰化地方法院八十八年度訴字第一六○號中華民國
八十八年六月四日第一審判決（起訴案號：臺灣彰化地方法院檢察署八十八年度偵字
第二九一號），提起上訴，經判決後其中關於傷害致重傷部分由最高法院發回更審，
本院判決如左：
      主  文
原判決關於戊○○傷害人之身體，因而致人重傷部分暨所定應執行刑均撤銷。
戊○○傷害人之身體，處有期徒刑貳年。扣案之鐮刀壹支沒收。
      事  實
戊○○曾於民國八十四年間，因煙毒及竊盜等案件，被分別判處有期徒刑三年四月及
一年，定應執行有期徒刑四年一月，於八十七年三月三十一日假釋出監，現仍在假釋
期間，竟不知悔改，復意圖為自己不法之所有，於八十七年十二月十三日晚上十時二
十分許，駕駛ＮＰＮ－九八六號紅色重型機車，車上放置其所有之鐮刀一支，行經彰
化縣員林鎮○○街與育英路口時，見丁○○所駕駛，內載己○○（起訴書誤載為楊志
傑）之自用小客車適遇紅燈停下，戊○○遂持鐮刀走近該小客車右側，用手敲窗，坐
於車內右前座之己○○以為其要問路，而將車窗搖下，戊○○即以鐮刀架在己○○頸
部，逼令交出錢來，以強暴方法致使不能抗拒，使人交付財物，己○○表示沒錢而未
交付，戊○○未能得逞（強盜未遂部分業經判決確定），竟憤而另行起意傷害，以手
持鐮刀朝己○○身上猛砍一刀，己○○急忙以手抵擋，致右手遭鐮刀砍傷，受有食指
於掌處曲肌腱及指神經斷裂，無名指於中位指節處曲指肌腱及指神經斷裂，戊○○揮
砍一刀後即駕駛機車離去，己○○經送醫急救，迄今右手食指機能仍無法完全回復，
造成右手功能部分喪失，但未達一肢毀敗之程度。戊○○於八十七年十二月二十九日
下午四時許，在彰化縣員林鎮萬年巷七十五弄巷口，因另涉毒品案件（另案偵辦）為
警查獲，而循線於同日下午五時許，在彰化縣員林鎮○○街十號之四住處地下室取出
行兇之鐮刀一支。案經己○○訴由彰化縣警察局員林分局報由臺灣彰化地方法院檢察
署檢察官偵查起訴。
      理  由
一、訊據上訴人即被告戊○○，矢口否認有上開犯行，辯稱，案發當時係丁○○所駕
    駛之小客車與其駕駛之機車發生擦撞，己○○罵其不會騎機車，下車欲對其毆打
    ，在拉扯間被刀所傷，其沒有傷害之意思云云。然查前項事實已經被告在警訊中
    供承：「我騎車橫越三民街時，差點與該車擦撞，我將機車停於路邊後，我便從
    機車的置物箱內取出鐮刀，去敲該車玻璃，我叫乘客座男子把身上的錢交出來，
    他說沒錢，我向他砍一刀後，我就騎機車走了」、「有，我以我自備之大型鐮刀
    砍該男子，該男子在車內用手欲閃阻時，我砍到他右手流血」（見警訊卷第三頁
    ），又有被害人己○○在警局指訴：「我由朋友丁○○駕ＱＢ－七二九三號自小
    客車載經員林市區欲吃宵夜，當時時間八十七年十二月十三日二十二時二十分，
    途經員林公所前遇紅燈暫停，突然有一人騎機車，經育英路北向南逆向繞到我旁
    邊敲玻璃門，我將車門搖下，他就拿出鐮刀押住我的脖子，並說身上的錢拿出來
    ，我回說我沒錢，他隨即將手上的刀子要砍我的脖子，我見狀用右手抵住，故而
    被殺傷」、「經我及朋友丁○○指認殺我的人是戊○○」（見警訊卷第五頁正、
    反面）。復有當場目睹之丁○○在警局證述：「己○○就車窗搖下，即被那名男
    子拿鐮刀押住脖子，並遏令其拿出錢來，己○○回說沒有錢，那名男子即拿鐮刀
    砍下，己○○見狀用右手擋住而被砍傷」、「看得很清楚，是警方帶案之嫌犯戊○○無訛」（見警訊卷第十頁正、反面），而己○○被砍受傷，亦有診斷書附卷
    可稽，也有兇器鐮刀一支扣案足憑，事證明確。
二、次查如被告之機車與小客車差點擦撞或確有擦撞，被告應找駕駛人丁○○理論，
    而非向駕駛座旁之乘客己○○要錢，況己○○及丁○○均供稱係紅燈停車，被告
    到右側敲玻璃，並未發生任何糾紛，參以被告在警訊供稱：「差點與該車擦撞」
    ，到偵查中則改稱：「是因我們發生擦撞」，亦不一致，足見被告辯稱機車與小
    客車發生擦撞，才發生糾紛，不足採信。又被告在警訊中，已供承持刀砍己○○
    時，己○○係在車內，則其偵審中辯稱因二車發生擦撞，己○○下車，在拉扯中
    受傷，亦係卸責之詞，要無足取。另被告辯稱警訊筆錄係被刑求，唯本院訊以有
    何證據可以證明被刑求，則答以：「現在沒證據了，因當時未驗傷」（見本院前
    審卷第二十七頁），復於本院又坦承伊是去搶劫等語（見本院卷第二十六頁反面
    ），是刑求之說亦不足採信，被告之犯行堪以認定。
三、被告所持鐮刀之木柄長二十二點五公分、刀刃長二十八公分、寬度四點五公分，
    刀刃非屬鋒利，已經原審勘驗明確，有勘驗筆錄及照片可憑，被告持該鐮刀立於
    車外，刀伸進車內押住被害人之頸部強盜未遂後僅揮砍一刀，經被害人以手抵擋
    後，被告見狀即騎車離去，未再揮砍或追殺，業經被害人於本院供明在卷（見本
    院上更(一)卷第二十六頁反面），則被告果有殺害被害人之犯意，當時鐮刀既已架
    在被害人頸部，應持刀直接就被害人頸部加以殺害，然其僅揮砍一刀傷及被害人
    之手部，即行逃逸，足見其無殺害己○○之故意，而僅有傷害之意思而已，己○○因本件之傷害，致右手食指於掌處曲肌腱及指神經斷裂，無名指於中位指節處
    曲肌腱及指神經斷裂，送醫急救後右手食指機能仍無法恢復，有彰化基督教醫院
    八十八年四月二十六日彰基病字第八八○四○○三號函附卷可稽，復經本院傳訊
    主治醫師乙○○，其證稱：目前被害人右手食只剩有10％功能，中指剩30％功能
    ，無名只剩60％功能，其他手指未受傷。手指是以大拇指最重要，其他就照二、
    三、四、五指之次序，排列其功能之重要性，被害人二、三、四指受傷，對他右
    手功能部分喪失，會有影響，但是就整個右手功能未達全部完全喪失效用之程度
    ，沒有達到右手殘廢之階段等語（見本院上更(一)卷第二十六頁），則己○○之傷
    未達一肢毀敗之程度，非屬刑法規定之重傷害，要堪認定。
四、被告強盜未得逞後，竟另起犯意憤而持刀砍傷被害人成傷部分，核其所為，係犯
    刑法第二百七十七條第一項之罪，檢察官以殺人未遂罪起訴，所引起訴法條容有
    未洽，應予變更，原審認上訴人罪證明確，予以論罪科刑，固非無見，惟查本件
    被害人所受之傷害尚未達一肢毀敗之程度，已如前述，原判決以其右手食指機能
    難以治癒而論被告以傷害致重傷，尚有未洽。上訴人上訴意旨否認犯罪，雖無可
    取，惟原判決既有可議，即無可維持，自應由本院將原判決撤銷改判。爰審酌被
    告有如事實欄之前科及其犯罪之動機、方法、犯罪之手段、僅因強盜未得逞竟持
    刀傷害，而所生危害非輕，使被害人手部功能部分喪失以及犯後未能坦承犯行等
    一切情狀，量處有期徒刑二年，且扣案之鐮刀一支，係被告所有供犯罪所用之物
    ，併予宣告沒收。
據上論結，應依刑事訴訟法第三百六十九條第一項前段、第三百六十四條、第二百九
十九條第一項前段、第三百條，刑法第二百七十七條第一項、第三十八條第一項第二
款，罰金罰鍰提高標準條例第一條前段，判決如主文。
本案經檢察官甲○○到庭執行職務。
中      華      民      國    八十九     年      二       月     三     日
                                  臺灣高等法院臺中分院刑事第九庭
                                        審判長法  官  胡  森  田
                                              法  官  黃  日  隆
                                              法  官  蕭  錦  鍾
右正本證明與原本無異。
公訴人得上訴、被告不得上訴。
如不服本判決應於收受送達後十日內向本院提出上訴書狀，其未述上訴之理由者並
得於提起上訴後十日內向本院補提理由書（均須按他造當事人之人數附繕本）。
                                              書記官  蘇  昭  文
中      華      民      國    八十九     年      二       月     八     日
刑法第二百七十七條第一項：傷害人之身體或健康者，處三年以下有期徒刑、拘役或
一千元以下罰金。
                                                                        Ｆ


司法院資訊處製作；財團法人民間司法改革基金會備份。
